【裁判字號】    89,易,714
【裁判日期】    890314
【裁判案由】    傷害
【裁判全文】
台灣台中地方法院刑事判決                            八十九年度易字七一四號
    公  訴  人  台灣台中地方法院檢察署檢察官
    被      告  甲○○
右列被告因傷害案件，經檢察官提起公訴（八十九年度偵字第九二八號），本院判決
如左：
    主    文
甲○○無罪。
    理    由
一、公訴意旨略以：被告甲○○於民國八十八年七月二日下午九時許，在台中縣霧峰
    鄉○○路四二○號附近，因參與調解案外人乙○○與羅坤郎間之感情糾紛，竟出
    於傷害人身體之故意，出手毆打乙○○，致乙○○因此受有頭面部鈍挫傷併腫痛
    （左耳前四乘四公分及耳道內疼痛）、四肢部鈍挫傷併皮下瘀血腫痛（左上臂分
    別二乘二公分、二乘二公分、三乘三公分、右膝三乘三公分及左肘內側三處擦裂
    傷各約三乘一公分）等傷害。因認被告涉有刑法第二百七十七條第一項之普通傷
    害罪嫌云云。
二、本件公訴人認被告涉有刑法第二百七十七條第一項傷害罪嫌，無非係以上開事實
    ，業據告訴人乙○○指述稽詳，並有證人羅坤郎證稱，被告有與乙○○發生肢體
    拉扯等情在卷，復有告訴人提出之診斷證明書附卷可稽，為其論據。
三、按犯罪事實應依證據認定之，無證據不得推定其犯罪事實；又被告否認犯罪事實
    所持之辯解，縱屬不能成立，仍非有積極證據足以證明其犯罪行為，不能遽為有
    罪之認定，刑事訴訟法第一百五十四條、最高法院三十年上字一八三一號判例參
    照。復按刑事訴訟法上所謂認定犯罪事實之證據，係指足以認定被告確有犯罪行
    為之積極證據而言，該項證據自須適合於被告犯罪事實之認定，始得採為斷罪資
    料；且犯罪事實之認定，應憑真實之證據，倘證據是否真實尚欠明顯，自難以擬
    制推測之方法，為其判斷之基礎；另證據之證明力，固屬於法院判斷之自由，惟
    證據本身如有瑕疵，則在瑕疵未能究明以前，遽採為有罪之根據，即難謂適法，
    最高法院二十九年上字第三一○五號、五十三年台上字第六五六號及三十二年上
    字第九七一號分別著有判例可資參照。
四、訊據被告甲○○固坦承其曾於上開時地調解糾紛等情不諱，惟仍堅詞否認有何傷
    害乙○○之犯行，辯稱：其因見乙○○與羅坤郎之妻楊素萍等二人發生爭執與拉
    扯，遂出面將該二人分開，其上開行為不可能致乙○○發生臉部腫痛等傷害等語
    。經查：
（一）依告訴人乙○○於本院審理中陳稱，係被告甲○○先動手揮打其頭部一拳後，
      楊素萍及鍾欣儒甫過來各別拉住其手臂，然被告甲○○其後即未再動手，而楊
      素萍及鍾欣儒亦未出手毆打之等情觀之，已足見告訴人於偵查中指述，係被告
      毆打之，甫致其因此受有頭面部鈍挫傷併腫痛（左耳前四乘四公分及耳道內疼
      痛）、四肢部鈍挫傷併皮下瘀血腫痛（左上臂分別二乘二公分、二乘二公分、
      三乘三公分、右膝三乘三公分及左肘內側三處擦裂傷各約三乘一公分）等傷害
      等情，顯有可疑，蓋以告訴人上開指述，不僅為被告所否認，並分別與證人楊
      素萍證稱，因其與乙○○發生拉扯，是被告甫過來將其二人分開，被告並未出
      手毆打乙○○等情，以及證人鍾欣儒證述其並無參與上開拉扯情事等語不符，
      復與證人羅坤郎於偵查中所稱，被告曾告知乙○○事情已過去，不要再糾葛，
      且曾見乙○○與被告發生肢體上拉扯，當時大家情緒失控，有打成一團，互相
      拉扯等情互異；又倘若如告訴人乙○○所言，該日係被告甲○○於揮打其臉部
      一拳後，即未再動手，且楊素萍及鍾欣儒二人僅係分別拉住其手臂等情，則依
      常理，告訴人應僅可能致生頭部受傷及雙臂受拉扯之瘀傷等傷害，而無從造成
      上開診斷書中所述，右膝三乘三公分及左肘內側三處擦裂傷各約三乘一公分等
      傷害，故告訴人上開右膝三乘三公分及左肘內側三處擦裂傷各約三乘一公分等
      部分之傷害，應顯然與其所言被告甲○○所為毆打行為，甚或楊素萍及鍾欣儒
      之拉扯手臂行為無涉，且告訴人乙○○所為上開陳述即有瑕疵可指，而尚未得
      據為不利被告之證據。
（二）又公訴人雖引述證人羅坤郎於偵查中證稱，被告曾告知乙○○事情已過去，不
      要再糾葛，其曾見乙○○與被告發生肢體上拉扯，當時大家情緒失控，有打成
      一團，互相拉扯等情為被告不利之論據，然查證人羅坤郎上開所述，不僅顯與
      告訴人所述被告甲○○係一走過去便揮手毆打其頭部，其後便未再發生毆打情
      事等情不符，且若觀諸證人楊素萍於偵訊及本院審理中所稱，因其與乙○○發
      生拉扯後，被告甲○○甫過來拉開其二人等情，則顯足認未實際參與其中，僅
      在一旁觀看之證人羅坤郎於偵查中所為上開證述，應係因當時情形混亂，致未
      能分辨被告甲○○介入乙○○與楊素萍上開爭執情形時，究係出於調解該二人
      糾紛之意而拉開該二人，或係確與乙○○發生衝突所為之拉扯，亦即證人羅坤
      郎上開證言，僅係其看見被告介入乙○○與楊素萍之糾紛時所為主觀認知之錯
      誤，自應尚無足據此認定被告確有上開故意傷害之犯行，是被告辯稱其無故意
      傷害告訴人等語，應可採信。
（三）末查，被告甲○○以其僅係分開乙○○及楊素萍等二人等情置辯，核與證人楊
      素萍迭次於偵查及本院審理中結證情節相符，是應以證人楊素萍所述為實，亦
      即被告僅係出手拉開乙○○及楊素萍等二人，且其目的乃為紓解糾紛等事實，
      應堪認定。故雖查證人楊素萍另證稱，被告為上開行為時，確實撞及告訴人之
      臉部等情，核與告訴人提出之診斷證明書上所載，告訴人乙○○受有頭面部鈍
      挫傷併腫痛（左耳前四乘四公分及耳道內疼痛）部分之傷害相符，然被告甲○
      ○對於其為上開調解行為時，既無能力且無法預見其會發生上開撞及告訴人乙
      ○○臉部之行為，且依常情，一般人亦不可能有上開注意能力，則被告對於告
      訴人所致上開傷害即應屬欠缺注意義務，亦即本件縱告訴人上開傷害結果確為
      被告上開撞及臉部之行為所致，其間有相當之因果關係，惟被告仍應因欠缺上
      開注意義務而予免責，即亦無成立過失傷害犯行之餘地，是被告辯稱其無傷害
      告訴人之犯行，應足採信。
（四）揆諸前揭說明，參諸卷內現存證據，既無法證明被告確有上開傷害犯行，且復
      查無其他積極證據足資證明被告有公訴人所指之行為，核屬不能證明被告犯罪
      ，自應諭知被告無罪之判決。
據上論斷，應依刑事訴訟法第三百零一條第一項前段，判決如主文。
中      華      民      國      八十九      年    三    月    十四      日
                                台灣台中地方法院刑事第六庭
                                    法  官  許  惠  瑜
右正本證明與原本無異。
如不服本判決，應於判決送達後十日內向本院提出上訴狀，上訴於臺灣高等法院臺中
分院( 須附繕本 )。
                                    書記官
中      華      民      國      八十九      年    三    月    十五      日


司法院資訊處製作；財團法人民間司法改革基金會備份。
